臺灣新竹地方法院刑事裁定　　　　　　　　　　　　　九十三年度易字第五五四號
　　聲　請　人　乙○○
　　被　　　告　甲○○
右列聲請人因被告竊盜案件，聲請發還扣押物，本院裁定如左：
    主      文
扣押之ＫＯＭＡＴＳＵ廠牌ＰＣ四一０─五型挖土機壹臺應予發還。
    理      由
一、聲請意旨略以：臺灣新竹地方法院檢察署九十三年度速偵字第七二二號，被告甲
    ○○涉嫌盜採砂石案件，業經聲請簡易判決處刑，現在本院審理中，惟查扣之Ｋ
    ＯＭＡＴＳＵ廠牌ＰＣ四一０─五型挖土機為聲請人委託巨浩重機械有限公司進
    口，聲請人為所有權人，現挖土機遭查扣，除無法保養易生故障外，聲請人不得
    利用更是損失慘重，爰依法聲請發還扣押物等語。
二、按扣押係限制人民財產權之強制處分，屬干涉措施，刑事訴訟法第一百三十三條
    第一項規定：「可為證據之物或得沒收之物，得扣押之」；再按刑事訴訟法第一
    百四十二條第一項亦規定：扣押物若無留存之必要者，不待案件終結，應以法院
    之裁定或檢察官命令發還之，其係贓物而無第三人主張權利者，應發還被害人。
    」，則行使扣押，應以保全證據為目的，或扣押物係依法得沒收者，始得為之，
    當不待言。易言之，扣押物除已具依法得為沒收之物，為保全將來執行，得為繼
    續扣押外，如僅止於可為證據之物，其行使應遵守「比例原則」，亦即如有多種
    同樣能達成保全證據目的之方法時，應選擇對人民權益損害最少者，始具合法性
    ，而此種扣押之目的，既在於保全證據，以利追訴，則如證據已確可保全，追訴
    亦不生問題，即無繼續扣押之必要。
三、經查：
　(一)、前揭扣押之ＫＯＭＡＴＳＵ廠牌ＰＣ四一０─五型挖土機一臺，係於民國九十
      三年九月六日因被告甲○○涉嫌與姓名、年籍不詳綽號「小胖」之成年男子，
  　　共同基於意圖自己不法所有之犯意聯絡，擅自侵入新竹縣竹東鎮瑞峰里「東城
      砂石場」附近上坪溪河床內，以本即停放在該砂石場內聲請人乙○○所有之Ｋ
      ＯＭＡＴＳＵ廠牌ＰＣ四一０─五型挖土機未經許可盜採砂石之竊盜案件所查
      扣之機具，並依行政執行法第三十六條規定，扣留至經濟部水利署第二河川局
      機具保管場內保管，有經濟部水利署第二河川局執行違反水利法現場取締紀錄
      一紙在卷可稽。
  (二)、前揭扣押物係屬聲請人所有，非被告所有，亦據被告於警、偵訊及本院審理時
      陳述明確，並有聲請人所附之該扣押物之關０一００一進口報單影本一紙在卷
      可按，而被告甲○○所犯之前揭竊盜犯行，業經臺灣新竹地方法院檢察署檢察
      官以九十三年度速偵字第七二二號偵查並聲請簡易判決處刑，而由本院改依通
      常程序審理中，被告甲○○於警、偵訊及本院審理時，皆對其使用該ＫＯＭＡ
      ＴＳＵ廠牌ＰＣ四一０─五型挖土機一臺盜採砂石一事坦認不諱，是該扣押物
      之存在，為被告所不爭，證據已確可保全，且係聲請人所有，而聲請人並非共
      犯，該挖土機如遭扣押，以挖土機之價值而言，對於聲請人係屬重大不利益，
      是如以扣押之方法作為完成保全證據之目的，難謂符合前述比例原則，揆諸前
      開說明，聲請人據以聲請發還，為有理由，應予准許。
據上論斷，應依刑事訴訟法第二百二十條、第一百四十二條第一項，裁定如主文。
中      華      民      國    九十三    年    十一    月   　 九      　日
                                  臺灣新竹地方法院刑事第二庭
                                      法  官  林  秋  宜
右正本證明與原本無異。
如不服本裁定，應於裁定送達後五日內向本院提出抗告狀。
                                      書記官  鄭  明  枝
中　　　華　　　民　　　國　　九十三　　年　　 十一 　　月　　　九　　　日
